【裁判字號】    96,易,1722
【裁判日期】    970118
【裁判案由】    違反家庭暴力防治法等
【裁判全文】
臺灣彰化地方法院刑事判決              96年度易字第1722號
公  訴  人  臺灣彰化地方法院檢察署檢察官
被      告  乙○○
上列被告因違反家庭暴力防治法案件，經檢察官提起公訴（96年
度偵字第7778號、第9553號），本院判決如下：
    主  文
乙○○違反法院依家庭暴力防治法第十四條第一項所為之民事通
常保護令裁定，累犯，處有期徒刑月，如易科罰金，以新臺幣
壹仟元折算壹日。又違反法院依家庭暴力防治法第十四條第一項
所為之民事通常保護令裁定，累犯，處有期徒刑月，如易科罰
金，以新臺幣壹仟元折算壹日。應執行有期徒刑伍月，如易科罰
金，以新臺幣壹仟元折算壹日。
    犯罪事實
一、乙○○前曾於民國92年間，因違反毒品危害防制條例案件，
    經本院於92年6月10日以92年度訴字第337號判決，分別判處
    有期徒刑8月、6月，並定其應執行刑為有期徒刑1年，於92
    年6月26日確定，復於93年2月6日入監執行，而於94年1月12
    日因縮刑期滿執行完畢（指揮書執行完畢日期為94年2月5日
    ，累進縮刑24日）。乙○○為甲○○之前配偶，與甲○○彼
    此間具有家庭暴力防治法第3條第1款所定之家庭成員關係。
    乙○○前曾對甲○○實施恐嚇、毀損、傷害等家庭暴力行為
    ，經臺灣高等法院臺中分院於96年9月6日，以96年度上易字
    第1261號刑事判決，判處應執行有期徒刑7月確定（尚未執
    行），並前經本院家事法庭於95年12月25日核發95年度暫家
    護字第123號民事暫時保護令，又因准予核發該暫時保護令
    而視為有通常保護令之聲請，經本院家事法庭於96年2月26
    日核發95年家護字第814號民事通常保護令，禁止乙○○對
    甲○○實施身體或精神上不法侵害之行為，不得直接或間接
    對甲○○為騷擾、通話、通信之行為；及至少應遠離甲○○
    位在彰化縣福興鄉○○村○○路○段790巷10弄25號住居所最
    少一百公尺，保護令有效期間為一年；且前開保護令已送達
    予乙○○知悉。詎乙○○於前開民事通常保護令之有效期間
    內，竟分別於下述時、地對甲○○為違反上揭暫時保護令命
    規定之行為：
（一）乙○○於96年8月2日下午6時許，基於違反上開通常保護
      令之犯意，至甲○○位在彰化縣鹿港鎮詔安里吳厝巷41號
      住處（該址尚非上開保護令所定應遠離之地址）前，將一
      張寫有「我真的很愛你，你知道嗎？沒有你我一點都不快
      樂，倘若你要我去關我沒話講，給我一個機會，再鬧下去
      ，我去關沒關係，只怕你我不能見面，想去大陸又捨不得
      你，回來鹿港好嗎？我很想你，非常。電話我全斷了，真
      的好想見一面。」之紙條，放在甲○○所有停放在上址住
      宅前之車牌號碼7H─3960號自小客車擋風玻璃前，以此方
      式與甲○○通信，並騷擾甲○○，而違反前開通常保護令
      之內容。
（二）乙○○另於96年9月17日凌晨1時42分許，穿著雨衣前往甲
      ○○位在彰化縣福興鄉○○村○○路○段790巷10弄25號住
      處（該址為上開保護令所定應遠離之地址）前，基於毀損
      及違反上開暫時保護令之犯意，持鋁棒砸毀甲○○所有停
      放在自宅前之車牌號碼7H─3960號自小客車之前、後擋風
      玻璃及右側前、後座車窗玻璃，致令不堪使用，以此方式
      對甲○○實施精神上不法侵害之行為，並違反前開保護令
      命其遠離被害人住居所之規定。
二、案經甲○○訴由彰化縣警察局鹿港分局報請台灣彰化地方法
    院檢察署檢察官偵查起訴。
    理  由
壹、證據能力部分：
    本案下揭全部卷證所涵括之供述證據及非供述證據，經本院
    依法踐行調查證據程序，公訴人及被告均不爭執各該證據之
    證據能力，且亦查無依法應排除其證據能力之情形，是後述
    所引用證據之證據能力均無疑義，合先敘明。
貳、認定事實及適用法律部分：
一、訊據被告矢口否認有於96年8月2日下午6時許，至告訴人甲
    ○○位在彰化縣鹿港鎮詔安里吳厝巷41號住處前，將上開紙
    條置於上揭自小客車前擋風玻璃，及否認有於96年9月17 日
    凌晨1時42分許，前往告訴人住處前，砸毀告訴人所有自小
    客車玻璃等事實；並辯稱：字條是在96年8月2日更早之前寫
    的，且伊於96年8月2日下午5時許去找劉豐綸律師，並無前
    往告訴人住處；另砸車照片中的人不是伊，且其自己的自小
    客車也被人砸云云。惟查，被告有於96年8月2日下午6時許
    ，至告訴人甲○○位在彰化縣鹿港鎮詔安里吳厝巷41號住處
    前，將上開紙條置於上揭自小客車前擋風玻璃之事實，業據
    證人陳秋旺於偵查中結證陳: 「約6點左右，我看到她的前
    夫乙○○將一封信放在甲○○的車子的擋風玻璃上。」、「
    （為何你可確定那個人就是乙○○？）因為第三次我跟甲○
    ○去吃早餐的時候，乙○○看到後就將我趕走，我之前已經
    看過乙○○好幾次了，所以我很確定那個人就乙○○。」等
    語明確。又扣案之字條為被告所親寫，為被告於偵查中所自
    承，再上所寫「．．．倘若你要我去關我沒話講，給我一個
    機會，再鬧下去，我去關沒關係，只怕你我不能見面．．
    ．。」之意涵，其中「倘若你要我去關我」一語，顯見告訴
    人正對被告提告涉訟，又「再鬧下去，我去關沒關係」一語
    ，即謂告訴人若不撤回告訴，被告即繼續受追訴審判之虞甚
    明，故與證人陳秋旺於偵查中證述被告放字條之時間，即96
    年8月2日下午，被告當時因告訴人甲○○對其提出恐嚇、毀
    損、傷害等家庭暴力行為之告訴，而正在臺灣高等法院臺中
    分院審理中之情節相符；被告空言辯陳該字條係先前交給告
    訴人甲○○，與違反保護令無關云云，均未能提出與字條記
    載內容相符之合理時、空說明，已難自圓其說；又於本院審
    理中辯稱，其於96年8月2日下午5時許，前往劉豐綸律師事
    務所，準備與劉豐綸律師商談開庭事宜，並未前往告訴人甲
    ○○位在彰化縣鹿港鎮詔安里吳厝巷41號住處放紙條，故有
    不在場證明，並聲請本院傳訊劉豐綸律師以為證明；惟查，
    被告前於96年9月6日下午之台灣彰化地方法院檢察署檢察官
    之偵訊中供陳: 「（問：96年8月2日下午5時許，有無到彰
    化縣鹿港鎮詔安里吳厝巷41號？）沒有，我有錄影帶，還有
    客戶可以為我作證，而且我隔天就要去開庭，她都是利用民
    事通常保護令．．．。」等語，經本院當庭勘驗該偵訊光碟
    內容，被告確有於該次偵訊中，為與偵訊筆錄內容相同之供
    述無誤，有本院勘驗筆錄附卷可憑；則被告於偵查中經檢察
    官發問明確，被告亦明確回答「有客戶可以為我作證」，竟
    復於本院審理中改稱：當時是與劉豐綸律師商談開庭事宜云
    云，其前後供述顯有歧異，被告於本院審理中翻異前詞，本
    院自難以採信，綜上，被告前揭辯詞，均非可採，其有於96
    年8月2日下午6時許，至告訴人甲○○位在彰化縣鹿港鎮詔
    安里吳厝巷41號住處前，將上開紙條置於上揭自小客車前擋
    風玻璃，而以此方式與甲○○通信，並騷擾甲○○，而違反
    前開通常保護令之犯行，應可認定。再查，被告有於96年9
    月17日凌晨1時42分許，前往告訴人住處前，砸毀告訴人所
    有自小客車玻璃之事實，亦據告訴人所提出之監視錄影光碟
    1片及翻拍照片1張附卷可憑，雖該翻拍照片，宥於距離、畫
    質之限制，而略失清晰，惟與被告五官之輪廓相符；又96年
    9月17日凌晨之時點，甫為臺灣高等法院臺中分院於96年9月
    6日，以96年度上易字第1261號刑事判決，判處被告應執行
    有期徒刑7月之後，被告為洩憤，自有足夠之動機砸毀告訴
    人自小客車玻璃；至被告辯稱其車輛於同一時間亦遭不明人
    士砸毀，其是否屬實，與本件無關，自難為被告有利之認定
    ；被告應有於96年9月17日凌晨1時42分許，前往告訴人住處
    前，砸毀告訴人所有自小客車玻璃之事實，並以此方式對甲
    ○○實施精神上不法侵害之行為，及違反前開保護令命其遠
    離被害人住居所之規定，應可認定。此外，復有本院核發之
    95年度暫家護字第123號民事暫時保護令影本、彰化縣警察
    局鹿港分局保護令執行紀錄表影本、本院核發之95年度家護
    字第814號民事通常保護令影本等附卷可按，本件事證明確
    ，被告犯行堪以認定。
二、查被告收受本院95年度家護字第814號民事通常保護令裁定
    後，家庭暴力防治法已於96年3月28日修正公布，並自同年
    月30日起生效施行，修正前家庭暴力防治法第13條第2項第1
    款「法院於審理終結後，認有家庭暴力之事實且有必要者，
    應依聲請或依職權核發包括下列一款或數款之通常保護令︰
    一、禁止相對人對於被害人或其特定家庭成員實施家庭暴力
    。」之規定，移列至修正後家庭暴力防治法第14條第1項第1
    款，且舊法第50條調整後列為新法之第61條，新法第61條將
    舊法第50條之條文「違反法院依第13條、第15條所為下列之
    裁定者，為本法所稱之違反保護令罪」，依照修法時條號之
    變動修正為「違反法院依第14條第1項、第16條第3項所為之
    下列裁定者，為本法所稱違反保護令罪」。本件被告乙○○
    所應遵守之本院95年度家護字第814號民事通常保護令裁定
    ，雖係依修正前家庭暴力防治法第13條第2項第1款之規定而
    為裁定，然本案被告違反保護令之行為時，上開修正之家庭
    暴力防治法已生效施行，自應逕適用新法之規定，而不生比
    較新舊法之問題，先予敘明。
三、按家庭暴力防治法所稱家庭暴力，係指家庭成員間實施身體
    或精神上不法侵害之行為，所稱家庭暴力罪，係指家庭成員
    間故意實施家庭暴力行為而成立其他法律所規定之犯罪，家
    庭暴力防治法第2條第1項、第2項分別定有明文。查被告為
    告訴人甲○○之前配偶，與告訴人甲○○彼此間具有家庭暴
    力防治法第3條第1款所定之家庭成員關係。核被告於犯罪事
    實欄一、（一）所為，係涉犯家庭暴力防治法第61條第2款
    之違反保護令罪。核被告於犯罪事實欄一、（二）所為，係
    涉犯家庭暴力防治法第61條第1款、第4款之違反保護令罪、
    刑法第354條之毀損罪；被告以一個毀損車窗之行為，同時
    觸犯上開違反保護令罪及毀損罪，為想像競合犯，應依刑法
    第55條規定，從一較重之違反保護令罪處斷。又被告有事實
    欄所載之前科及執行情形，有台灣高等法院被告前案紀錄表
    附卷可稽，被告於受有期徒刑之執行完畢後，5年內故意再
    犯有期徒刑以上之罪，為累犯，應依刑法第47條第1項之規
    定，加重其刑。爰審酌被告漠視法院所核發保護令之效力、
    對告訴人甲○○所生損害之程度，及被告犯罪後自始否認犯
    行、態度不佳等一切情狀，分別量處如主文所示之刑，及諭
    知易科罰金之折算標準，並定其應執行之刑及知易科罰金之
    折算標準。
四、至被告聲請傳訊劉豐綸律師作證，惟被告既於偵查、審理中
    供詞反覆，有如前述，故認核無必要。又被告聲請本院調閱
    路口監視器畫面，證明其未於96年9月17日凌晨1時42分許，
    穿著雨衣前往告訴人甲○○位於彰化縣福興鄉○○村○○路
    ○段790巷10弄25號住處門前砸毀自小客車玻璃，惟查，被告
    砸毀自小客車玻璃，已有告訴人甲○○提供之照片為證，有
    如前述；且路口監視器之設置，其為固定式鏡頭，監視畫面
    之範圍自有所窮，倘被告刻意迴避路口監視器前往告訴人住
    處，自難以監視畫面未出現被告身影，即遽認定其無砸車犯
    行，是被告此部分請求亦核無必要，亦併予敘明。
據上論斷，應依刑事訴訟法第299條第1項前段，家庭暴力防治法
第61條第1款、第2款、第4款，刑法第11條前段、第354條、第55
條前段、第47條第1項、第41條第1項、第51條第1項第5款，判決
如主文。
本案經檢察官陳茂榮到庭執行職務
中    華    民    國    97    年    1    月    18    日
                  刑事第三庭      法  官 吳俊螢
以上正本證明與原本無異。
如不服本判決，應於判決送達後10日內，向本院提出上訴書狀，
上訴書狀應「敘述具體上訴理由」，並按他造當事人之人數附繕
本。「切勿逕送上級法院」。
告訴人或被害人對於判決如有不服具備理由請求檢察官上訴者，
其上訴期間之計算係以檢察官收受判決正本之日期為準。
中    華    民    國    97    年    1    月    18    日
                                  書記官 林怡吟
附錄本案論罪科刑法條全文：
家庭暴力防治法第61條
違反法院依第14條第1項、第16條第3項所為之下列裁定者，為本
法所稱違反保護令罪，處3年以下有期徒刑、拘役或科或併科新
臺幣10萬元以下罰金：
一、禁止實施家庭暴力。
二、禁止騷擾、接觸、跟蹤、通話、通信或其他非必要之聯絡行
為。
三、遷出住居所。
四、遠離住居所、工作場所、學校或其他特定場所。
五、完成加害人處遇計畫。
中華民國刑法第354條
（毀損器物罪）
毀棄、損壞前二條以外之他人之物或致令不堪用，足以生損害於
公眾或他人者，處2年以下有期徒刑、拘役或5百元以下罰金。


司法院資訊處製作；財團法人民間司法改革基金會備份。
